臺灣苗栗地方法院民事判決　 　　　　　　 93年度訴字第451號
原　　　告　乙○○
　　　　　　丙○○
被　　　告　甲○○
上列當事人間因公共危險等事件，原告提起刑事附帶民事訴訟，
請求損害賠償（93年度交附民字第29號），經本院刑事庭移送前
來，本院於民國94年2月4日言詞辯論終結，判決如下：
    主  文
被告應給付原告乙○○新臺幣參拾柒萬伍仟陸佰參拾元，及自民
國九十三年十月二十二日起至清償日止，按年息百分之五計算之
利息。
被告應給付原告丙○○新臺幣壹拾陸萬捌仟柒佰陸拾參元，及自
民國九十三年十月二十二日起至清償日止，按年息百分之五計算
之利息。
原告其餘之訴駁回。
訴訟費用由被告負擔十分之二；餘由原告乙○○負擔十分之五，
原告丙○○負擔十分之三。
本判決第一項，於原告乙○○以新臺幣壹拾參萬元供擔保後，得
假執行。
本判決第二項，於原告丙○○以新臺幣陸萬元供擔保後，得假執
行。
原告其餘假執行之聲請駁回。
    事  實
甲、原告方面：
  壹、聲明：
    一、被告應給付原告乙○○新臺幣（下同）2,193,019 元，
        及自刑事附帶民事起訴狀繕本送達翌日起至清償日止按
        年息百分之5計算之利息。
    二、被告應給付原告丙○○557,526 元，及自刑事附帶民事
        起訴狀繕本送達翌日起至清償日止按年息百分之5 計算
        之利息。
    三、原告均願供擔保請准宣告假執行。
  貳、陳述：
    一、緣被告於民國93年2 月13日晚上7 時30分至8 時許，於
        苗栗縣苗栗市某處飲酒後，明知酒後注意力及控制力均
        受影響，已達不能安全駕駛動力交通工具之程度（經測
        試酒精濃度達每公升0.45毫克），竟仍於酒後駕駛車牌
        號碼6H-9061 號自用小客車，且未開車頭燈，即沿苗栗
        市縣○路由西往東方向行駛，於同日晚上8 時20分許，
        行經前開路段苗栗縣議會前，本應注意車前狀況，並隨
        時採取必要之安全措施，而依當時天晴，有光線照明，
        柏油路面乾燥，無障礙或其他缺陷，且無其他不能注意
        之情事，竟疏未注意車前狀況，致撞及由訴外人丁○○
        所騎乘附載原告乙○○、丙○○沿前開道路對向即由東
        往西方向行駛之機車，致丁○○之機車毀損，並受有臉
        部、雙側下肢、右側陰囊等多處撕裂傷及頭部外傷合併
        腦震盪等傷害；原告乙○○受有腹部鈍傷、骨盆骨折、
        右側股骨骨折、左右側脛腓骨折、雙側脛骨骨折等多處
        嚴重傷害；原告丙○○受有下顎骨折、右肩骨折、骨盆
        骨折、右側血胸等傷害。上開事實並經臺灣省竹苗區車
        輛行車事故鑑定委員會鑑定意見書及起訴書採認在案，
        被告不法侵權行為，堪可認定，爰依民法第184 條第 1
        項、第2 項、第191 條之2 、第193 條第1 項、第 195
        條第1 項、第213 條第1 項、第216 條規定，請求被告
        賠償損害。
    二、原告因被告上開不法侵權行為受有下列損害：
    （一）原告乙○○部分：
        (1)醫療費用：原告先後至弘大醫院及長庚紀念醫院就醫
          ，分別支出醫療費用1,050 元及34,509元，另支出醫
          療器材費10,700元，合計46,259元。
        (2)看護費用：原告自93年2 月14日起於長庚紀念醫院住
          院開刀，至同年4 月23日出院，期間因傷勢嚴重需人
          照料，雖均由其母照顧，未另請看護，惟被告仍應給
          付上開住院期間之看護費。以長庚紀念醫院每日看護
          費2,100 元計算，計為144,900 元。
        (3)將來就醫復建費用：原告因雙腳骨折未癒，日後須繼
          續至醫院門診復建，據醫師診斷須持續就醫1 年始能
          回復。原告目前每2 個月回長庚紀念醫院門診1 次，
          每次費用310 元，自93年10月起算12個月，將來尚須
          支出1,860 元之復建費用。
        (4)慰撫金：原告因本件車禍致受嚴重傷害，現雙腳骨折
          未癒，仍就醫復建中，且因本件車禍留存骨盆變形、
          移位，及左下肢較右下肢長1 公分之傷害，永久不能
          回復（日後能否生育尚未可知），為此原告精神甚感
          痛苦，爰請求精神慰撫金2,000,000 元。
        以上4項總計2,193,019元。
    （二）原告丙○○部分：
        (1)醫療費用：原告先後至大千綜合醫院及長庚紀念醫院
          就醫，分別支出醫療費用10,416元及27,110元，合計
          37,526元。
        (2)無法工作之損失：原告服務於台灣積體電路製造股份
          有限公司，月薪約30,000元，自93年2 月13日事發起
          至同年6 月止，共請假4 個月無法工作，計損失薪資
          120,000元。
        (3)慰撫金：原告因本件車禍致身體多處骨折，住院1 個
          多月始出院，出院後尚須繼續門診追蹤，後遺症難免
          ，原告精神甚感痛苦，爰請求精神慰撫金400,000 元
          。
        以上3項總計557,526元。
  參、證據：提出長庚紀念醫院診斷證明書3 件、臺灣省竹苗區
      車輛行車事故鑑定委員會函暨鑑定意見書各1 件、醫療費
      用收據25件、重大傷病免自行部分負擔證明卡1 件、扣繳
      憑單3 件、畢業證書1 件、學生證1 件、服務證明書1 件
      （均影本）為證。
乙、被告方面：未於最後言詞辯論期日到場，惟據其前到場所為
    之聲明、陳述如下：
  壹、聲明：原告之訴駁回。
  貳、陳述：被告承認事發前確有飲酒，惟辯稱伊當時係行駛於
      遵行車道，伊雖有過失，惟原告應負擔大部分之過失責任
      。
丙、本院依職權調閱本院93年度交易字第35號刑事卷宗（含臺灣
    苗栗地方法院檢察署93年度偵字第1327號偵查卷宗）；並依
    職權查詢兩造之稅務電子閘門財產所得調件明細表。
    理  由
一、被告經合法通知，未於最後言詞辯論期日到場，核無民事訴
    訟法第386 條各款所列情形，爰依原告之聲請，由其一造辯
    論而為判決。
二、原告起訴主張：被告於93年2 月13日晚上7 時30分至8 時許
    ，於苗栗縣苗栗市某處飲酒後，已達不能安全駕駛動力交通
    工具之程度，經測試呼氣酒精濃度達每公升0.45毫克，竟仍
    駕駛車牌號碼6H-9061 號自用小客車，且未開車頭燈，即沿
    苗栗市縣○路由西往東方向行駛，於同日晚上8 時20分許，
    行經前開路段苗栗縣議會前，本應注意車前狀況，並隨時採
    取必要之安全措施，而依當時天晴，有光線照明，柏油路面
    乾燥，無障礙或其他缺陷，且無其他不能注意之情事，竟疏
    未注意車前狀況，致撞及沿上開道路對向由訴外人丁○○所
    騎乘附載原告乙○○、丙○○之機車，致丁○○之機車毀損
    ，並受有臉部、雙側下肢、右側陰囊等多處撕裂傷及頭部外
    傷合併腦震盪等傷害；原告乙○○受有腹部鈍傷、骨盆骨折
    、右側股骨骨折、左右側脛腓骨折、雙側脛骨骨折等多處傷
    害；原告丙○○受有下顎骨折、右肩骨折、骨盆骨折、右側
    血胸等傷害。被告不法侵權行為，堪可認定，爰依民法第18
    4 條第1 項、第2 項、第191 條之2 、第193 條第1 項、第
    195 條第1 項、第213 條第1 項、第216 條規定，原告乙○○請求被告賠償2,193, 019元；原告丙○○請求被告賠償55
    7,526 元，及均自刑事附帶民事起訴狀繕本送達翌日起至清
    償日止按年息百分之5 計算之法定遲延利息等語。被告則以
    ：伊於事發時係行駛於遵行車道，伊雖有過失，惟原告則應
    負擔大部分之過失責任等語置辯。
三、按被告於上揭時地飲酒後，呼氣酒精濃度達每公升0.45毫克
    ，已達不能安全駕駛動力交通工具之程度，仍駕駛車牌號碼
    6H -9061號自用小客車，沿苗栗市縣○路由西往東行駛，且
    未注意車前狀況，隨時採取必要之安全措施，而依當時道路
    狀況，亦無不能注意之情事，竟疏於注意，適有訴外人丁○○騎乘車牌號碼PE7-339 號機車，行駛於對向車道，亦未注
    意機車僅得附載1 人；且在劃有分向限制線之路段，不得駛
    入來車之車道內，而違反上開規定於前座附載原告乙○○，
    後座附載原告丙○○，共2 人而超載行駛，並在劃有機車道
    之路段，未行駛機車道而任意行駛於快車道，且跨越分向限
    制線欲左轉進入來車車道，致被告駕駛之前開自用小客車與
    上開丁○○騎乘之機車發生車頭對撞，被告因而受有頭部外
    傷之傷害；丁○○受有臉部、左膝、右側陰囊等多處撕裂傷
    、頭部外傷合併腦震盪；原告乙○○受有腹部鈍傷、骨盆骨
    折、右股骨、右脛腓骨骨折之傷害，原告丙○○受有下顎骨
    折、右肩骨折、骨盆骨折、右側血胸之傷害等事實，為兩造
    所不爭執，並有原告提出之長庚紀念醫院診斷證明書、臺灣
    省竹苗區車輛行車事故鑑定委員會函暨鑑定意見書在卷可憑
    （見附民卷第8 至12頁），復經本院依職權調閱本院93年度
    交易字第35號刑事卷宗及臺灣苗栗地方法院檢察署93年度偵
    字第1327號偵查卷宗核明屬實，堪信為真實。又被告上開過
    失行為，並經本院刑事庭判決被告過失傷害人，處有期徒刑
    3 月在案，有本院93年度交易字第35號刑事判決在卷可考（
    見本院卷第5 頁），益徵被告對於本件車禍之發生為有過失
    ，且被告上開過失行為與原告乙○○、丙○○之傷害間有相
    當因果關係，被告自應對原告乙○○、丙○○負侵權行為損
    害賠償責任。
四、按因故意或過失，不法侵害他人之權利者，負損害賠償責任
    ；汽車、機車或其他非依軌道行駛之動力車輛，在使用中加
    損害於他人者，駕駛人應賠償因此所生之損害；不法侵害他
    人之身體或健康者，對於被害人因此喪失或減少勞動能力或
    增加生活上之需要者，應負損害賠償責任；不法侵害他人之
    身體、健康、名譽、自由、信用、隱私、貞操，或不法侵害
    其他人格法益而情節重大者，被害人雖非財產上之損害，亦
    得請求賠償相當之金額。民法第184 條第1 項前段、第 191
    條之2 、第193 條第1 項、第195 條分別定有明文。茲就原
    告請求被告賠償之各項金額，應否准許，分述如下：
（一）原告乙○○部分：
    (1)醫療費用：原告主張伊先後至弘大醫院及長庚紀念醫院就
      醫，分別支出醫療費用1,050 元及34,509元（長庚紀念醫
      院醫療費用部分，經本院核計為158,677 元，原告僅請求
      34,509元並無不可），另支出醫療器材費10,700元，合計
      為46,259元之情，業據提出弘大醫院費用收據1 紙、長庚
      紀念醫院醫療費用收據16紙及統一發票3 紙為證（見附民
      卷第16至25頁），而被告對此未見爭執，應認原告之主張
      為真正。從而原告乙○○請求醫療費用46,259元，為有理
      由。
    (2)看護費用：原告主張伊自93年2 月14日起於長庚紀念醫院
      料，雖均由其母照顧，未另請看護，惟被告仍應給付上開
      業據提出長庚紀念醫院診斷證明書為證（見附民卷第9頁
      ），參酌原告乙○○確實自93年2 月14日起於長庚紀念醫
      院住院，當日即施行探腹手術，並以鋼釘固定骨盆，同年
      月15日施行右方動脈栓塞切除術，同年月24日以鋼釘固定
      脛骨骨折，並施行擴創手術，同年月27日以鋼釘固定左脛
      骨骨折，同年3 月10日施行骨盆固定手術，同年月15日轉
      復建科治療，至同年4 月23日出院，有上開診斷證明書在
      卷可憑。上開手術密集進行，病患無法自理生活，確須他
      人照料，應屬當然。是原告於上開住院期間有聘人看護之
      必要，堪可認定。再按由親屬代為照顧被害人起居所付出
      之勞力，非不能評價為金錢之請求，且此種親屬間基於親
      誼恩惠所付出之勞力，亦不能加惠於加害人，是原告因受
      傷住院手術需人隨身看護，雖由其母親看護，無現實看護
      費之支出，仍應認原告受有相當於給付親屬看護費之損害
      ，而得向被告請求賠償。原告雖主張依長庚紀念醫院看護
      費每日2,100 元計算，惟查原告就此並未舉證證明之，尚
      難遽信，本院參酌臺中市政府辦理低收入戶及弱勢兒童醫
      療補助作業規定及新竹縣傷病醫療、看護費用補助審查作
      業要點之規定，認每日之看護費以1,500 元為適當。從而
      原告上開住院期間為70日，看護費用合計為105,000 元（
      1,500x70=105,000）。是原告請求105,000 元之看護費用
      ，為有理由，其逾此數額之請求，即屬無據。
    (3)將來就醫復建費用：原告主張伊因雙腳骨折未癒，日後尚
      須至醫院門診復建，據醫師診斷須持續就醫1 年始能回復
      ，原告目前每2 個月回長庚紀念醫院門診1 次，每次費用
      310 元，是自93年10月起算12個月，將來尚須支出 1,860
      元之復建費用云云。惟查本件車禍發生於93年2 月13日，
      倘原告須持續就醫1 年始能回復，則原告至遲於94年2 月
      12 日 應已回復，並可提出上開1 年期間之門診復建醫療
      費用收據，然未據原告提出以證其說。從而原告此部份請
      求，尚屬無據。
    (4)精神慰撫金：原告主張其因本件車禍留存骨盆變形、移位
      ，及左下肢較右下肢長1 公分之傷害，永久不能回復，精
      神甚感痛苦等情，業據提出長庚紀念醫院診斷證明書為證
      （見附民卷第8 至9 頁），應屬可採。本院斟酌上開情形
      ，及原告乙○○事發前服務於中國石油股份有限公司，92
      年全年收入188,806 元，目前就讀於育達商業技術學院行
      銷與流通管理系一年級，名下除薪資所得外，無其他不動
      產；被告除有薪資所得364,625 元外，另有土地一筆，汽
      車一部等情（見本院卷第31、35、36頁），認原告乙○○
      請求精神慰撫金2,000,000元，尚嫌過高，應予核減為600
      ,000元，方屬公允，其逾此數額之請求，為無理由。
      上述(1)(2)(3)(4)項，合計為751,259 元。
（二）被告丙○○部分：
    (1)醫療費用：原告主張伊先後至大千綜合醫院及長庚紀念醫
      院就醫，分別支出醫療費用10,416元及27,110元（長庚紀
      念醫院醫療費用部分，經本院扣除保險給付後，核計為37
      ,917 元 ，原告僅請求27,110元並無不可）之情，業據提
      出大千綜合醫院醫療費用收據1 紙、長庚紀念醫院醫療費
      用收據3 紙為證（見附民卷第26至29頁），而被告對此未
      見爭執，應認原告之主張為真正。從而原告丙○○請求醫
      療費用37,526元，為有理由。
    (2)無法工作之損失：原告主張伊服務於台灣積體電路製造股
      份有限公司，擔任技術員一職，固據提出服務證明書為證
      （見本院卷第45頁），惟查原告就伊自93年2 月13日事發
      起至同年6 月止，共請假4 個月無法工作，計損失薪資12
      0,000 元一節，並未舉證以實其說，自難採信。原告此部
      份請求，無從准許。
    (3)精神慰撫金：原告因本件車禍受有下顎骨折、右肩骨折、
      骨盆骨折、右側血胸、腹部鈍傷併肝臟撕裂傷等傷害，於
      93年2 月14日至長庚紀念醫院急診住院，同日進行胸管引
      流手術，同年月19日施行下顎骨復位固定手術，同年月27
      日施行右肩骨折復位手術，同年3 月9 日出院等情，有原
      告提出之診斷證明書在卷可考（見附民卷第10頁），原告
      身體及精神上均受有痛苦，自屬當然。本院斟酌上開情形
      ，及原告丙○○國立苗栗高級農工職業學校畢業，目前服
      務於台灣積體電路製造股份有限公司，擔任技術員一職，
      每月薪資約30,000 元左右；被告除有薪資所得364,625元
      外，另有土地一筆，汽車一部等情（見本院卷第33、35、
      36頁），認原告丙○○請求精神慰撫金400,000 元，尚嫌
      過高，應予核減為300,000 元，方屬公允，其逾此數額之
      請求，為無理由。
    上述(1)(2)(3)項，合計為337,526元。
五、又被告抗辯伊於事發時係行駛於遵行車道，伊雖有過失，惟
    原告則應負擔大部分之過失責任等語。而原告對於訴外人丁○○亦應負部分過失責任一節，並不爭執（見本院卷第39頁
    ）。按機器腳踏車在駕駛人後設有固定座位者得附載一人；
    汽車行駛時，駕駛人應注意車前狀況及兩車併行之間隔，並
    隨時採取必要之安全措施；車輛行至無號誌之交岔路口，支
    線道車應暫停讓幹線道車先行，未劃分幹支線者，轉彎車應
    暫停讓直行車先行；道路交通安全規則第88條第1 項第2 款
    、第94條第3 項、第102 條第1 項第2 款分別定有明文。分
    向限制線，用以劃分路面成雙向車道，禁止車輛跨越行駛，
    並不得迴轉；道路交通標誌標線號誌設置規則第165 條第 1
    項亦有明文。本件訴外人丁○○騎乘上開機車行駛於苗栗市
    縣○路，前載原告乙○○，後載原告丙○○，顯然違反道路
    交通安全規則第88條第1 項第2 款之規定。又上開路段為劃
    有分向限制線之雙向四車道市區道路○○道路交通事故調查
    報告表附在臺灣苗栗地方法院檢察署93年度偵字第1327號偵
    查卷宗足憑，則丁○○騎乘機車於上開路段，未暫停讓直行
    之被告車先行，即跨越分向限制線進行左轉，致與被告之車
    發生對撞，亦顯然違反道路交通安全規則第102 條第1 項第
    2 款之規定，應認丁○○亦有過失。另本件車禍經臺灣苗栗
    地方法院檢察署送請臺灣省竹苗區車輛行車事故鑑定委員會
    鑑定結果，亦認定丁○○駕駛重機車超載，且在劃有分向限
    制線路段左轉，未讓對向直行車先行為肇事主因，被告酒精
    濃度過量駕駛自用小客車，未注意車前狀況為肇事次因，有
    上開鑑定意見書在卷可佐（見附民卷第12頁反面）。參諸被
    告與丁○○對於本件車禍之發生均有過失，為該二人於上開
    刑事案件中所是認（見本院93年度交易字第35號卷93年9 月
    6 日審判筆錄第3 頁），並經本院刑事庭判決渠等均過失傷
    害人，各處有期徒刑3 月在案，堪認被告與丁○○對於本件
    車禍之發生均有過失。本院審酌丁○○違規超載，且任意跨
    越分向限制線進行左轉，違規情節嚴重；而被告雖在遵行車
    道行駛，惟被告對於丁○○及原告乙○○、丙○○均指訴肇
    事當時被告並未開車頭燈一節，並不爭執（見偵查卷第52、
    53頁），且被告亦有呼氣酒精濃度超過每公升0.25毫克，仍
    駕駛自用小客車，致未注意車前狀況而與丁○○之機車發生
    碰撞之情事，足認被告過失情節亦非輕微。本院斟酌上情認
    丁○○與被告應各負1/2 之過失責任。再按損害之發生或擴
    大，被害人與有過失者，法院得減輕賠償金額，或免除之；
    前項之規定，於被害人之代理人或使用人與有過失者，準用
    之；民法第217 條第3 項定有明文。本件丁○○騎乘機車搭
    載原告乙○○、丙○○，則丁○○為原告乙○○、丙○○之
    使用人，揆諸首揭規定，原告乙○○、丙○○自應承擔其使
    用人丁○○之過失責任。從而原告乙○○、丙○○請求被告
    賠償之金額應按上開比例減少1/2 ，亦即原告乙○○得請求
    被告賠償之金額為375,630元（751,259/2=375,630，元以下
    四捨五入）；原告丙○○得請求被告賠償之金額為 168,763
    元（337,526/2=168,763）。
六、從而，原告乙○○、丙○○依侵權行為之法律關係，請求被
    告分別給付375,630 元及168,763 元，及均自刑事附帶民事
    起訴狀繕本送達翌日即93年10月22日起至清償日止，按年息
    百分之5 計算之法定遲延利息，為有理由，應予准許；其逾
    此範圍之請求，即屬無據，應予駁回。
七、原告陳明願供擔保，聲請宣告假執行，經核原告勝訴部分，
    合於法律規定，爰酌定相當之擔保金額宣告之；至原告其餘
    假執行之聲請，已因訴之駁回而失所依附，應予駁回。
八、據上論結，本件原告之訴為一部有理由，一部無理由，依民
    事訴訟法第385 條第1 項前段、第79條、第390 條第2 項，
    判決如主文。
中　　華　　民　　國　　94　　年　　2 　　月　　18　　日
                  民事庭    法　官　黃佩韻
以上正本係照原本作成。
如不服本判決，應於判決送達後20日內，向本院提出上訴狀。
中　　華　　民　　國　　94　　年　　2 　　月　　18　　日
                            書記官　陳蕙楠
